【裁判字號】    99,簡上,850
【裁判日期】    991201
【裁判案由】    妨害公務
【裁判全文】
臺灣板橋地方法院刑事判決             99年度簡上字第850號
上  訴  人
即  被  告  蘇俊嘉原名蘇俊杰.
上列上訴人因妨害公務等案件，不服本院99年度簡字第4811號中
華民國99年6 月3 日所為第一審判決（聲請簡易判決處刑案號：
99年度偵字第12639 號），本院第二審合議庭改依通常程序自為
第一審判決如下：
    主  文
原判決撤銷。
蘇俊嘉無罪。
    事實及理由
一、本件聲請簡易判決處刑意旨：被告蘇俊嘉前因侵占案件，經
    本院以96年度易字第690 號判處有期徒刑6 月、緩刑2 年確
    定，嗣經本院以97年度撤緩字第15號判決撤銷緩刑之宣告，
    應執行有期徒刑6 月確定，又經同法院減刑為有期徒刑3 月
    確定，於民國97年10月24日執行完畢。詎其仍不知悔改，於
    99年4 月25日14時10分許，臉部潮紅仍騎乘車牌號碼BYE-20
    5 號重型機車，行經臺北縣新莊市○○○街與中和街口附近
    ，為臺北縣政府警察局新莊分局中平派出所員警謝宜良、鍾
    明豐發現予以攔查，欲對其實施呼氣酒精濃度測試，其先拒
    不配合、四處走動，復基於毀損公務員職務上掌管物品之犯
    意，於員警對其進行呼氣酒精濃度測試時，口中含水吹入呼
    氣酒精測試器，致該器具不堪使用，而為警當場逮捕，因認
    被告蘇俊嘉係犯刑法第138 條毀損公務員職務上掌管之物品
    罪嫌等語。
二、按犯罪事實應依證據認定之，無證據不得認定犯罪事實，又
    不能證明被告犯罪或其行為不罰者，應諭知無罪之判決，刑
    事訴訟法第154條第2項、第301條第1項分別定有明文。次按
    認定不利於被告之事實，須依積極證據，茍積極之證據本身
    存有瑕疵而不足為不利於被告事實之認定，即應為有利於被
    告之認定，更不必有何有利之證據，而此用以證明犯罪事實
    之證據，須於通常一般人均不至於有所懷疑，堪予確信其已
    臻真實者，始得據以為有罪之認定，倘其證明尚未達到此一
    程度，而有合理性之懷疑存在，致使無從為有罪之確信時，
    即應為無罪之判決，此有最高法院76年臺上字第4986號、30
    年上字第816 號等判例意旨可資參照。末按刑法第138 條係
    以毀棄、損壞或隱匿公務員職務上掌管或委託第三人掌管之
    文書、圖畫、物品或致令不堪用，為構成要件。所謂損壞，
    乃指物品之全部或一部因其損壞致喪失效用者而言，此有最
    高法院86年度臺上字第323號判決意旨可參。
三、公訴人認被告蘇俊嘉涉有上揭犯行，無非係以(一)證人謝宜良
    、鍾明豐之證述；(二)謝宜良及鍾明豐之職務報告；(三)臺北縣
    政府警察局違反道路交通事件通知單；(四)呼氣酒精測試器故
    障之照片1 張；(五)光碟1 片等物等為其主要論據。惟訊據被
    告蘇俊嘉均不否認有於上開時、地騎乘機車因臉部潮紅而遭
    警員謝宜良、鍾明豐攔查且欲對伊實施呼氣酒精濃度測試，
    而伊將口中所含之水吹入呼氣酒精測試器等情，惟堅決否認
    有何毀損公務員職務上掌管之物品犯行，並辯稱：伊不小心
    將口中的水吹入機器，何況機器沒送修就已經好了等語。
四、經查：
  (一)有關被告蘇俊嘉於99年4 月25日下午2 時10分許，騎乘車牌
    號碼BYE-205 號重型機車，行經臺北縣新莊市○○○街與中
    和街口附近，為警員謝宜良、鍾明豐攔查，警員謝宜良、鍾
    明豐對被告蘇俊嘉實施呼氣酒精濃度測試，被告蘇俊嘉口中
    含水吹入呼氣酒精測試器之情，為被告蘇俊嘉於警詢、偵查
    及本院審理中均供承不諱（見98年度偵字第12639 號偵查卷
    宗第4 至6 、21至22頁及本院99年度簡上字第850 號卷第20
    背面至21頁），亦經證人謝宜良、鍾明豐於偵查中證述明確
    （見同上偵查卷宗第33至34頁），並有臺北縣政府警察局違
    反道路交通事件通知單、呼氣酒精測試器故障之照片1 張及
    光碟1 片等資料在卷可稽（見同上偵查卷宗第12、15頁），
    此部分之事實，應可認定。
  (二)惟觀諸被告蘇俊嘉辯稱：該機器並無損壞及送修等語，是有
    關呼氣酒精測試器是否損壞或致令不堪用厥為本案之關鍵而
    有予究明之必要。經查：
  1.雖證人謝宜良於本院審理中證述：該機器因被告將水吹入後
    就當機，伊等將機器關機後再重新開機，但沒有辦法開機，
    回所裡面就將機器交給承辦的警員送廠商維修，但有無維修
    單據要回去詢問等語明確（見本院同上卷第31背面至32頁）
    ，又證人鍾明豐於本院審理中亦證述：被告將水吐到吹管裡
    ，水流到機器，機器顯示亂碼不能使用，又再重新開機還是
    不能用，機器後來交給分局的專門人員送修等情（見本院同
    上卷第33至32頁），互核證人謝宜良、鍾明豐之證詞，顯見
    該呼氣酒精測試器係交由他人處理，其等就後續處理之情況
    為何，並未在場見聞乙節，是被告蘇俊嘉上開所辯，並非全
    然無稽。
  2.又稽臺北縣政府警察局新莊分局函覆：「被告蘇俊嘉涉嫌在
    實施酒測時，以口含水吹氣導致呼氣酒精測試器故障，當場
    無法使用，該機器經本分局陰乾後，恢復可使用狀態，故無
    送修記錄」之情，此有臺北縣政府警察局新莊分局於99年10
    月25日北縣警新刑字第0990056481號函附卷可稽（見本院同
    上卷第56頁），並有警員謝宜良及鍾明豐出具無報修記錄之
    職務報告1 紙（見本院同上卷第57頁），顯見該呼氣酒精測
    試器，並無損壞或致令不堪用之事實，揆諸上開判決意旨，
    被告蘇俊嘉所為，並不該當刑法第138條之構成要件。
五、綜上所述，聲請簡易判決處刑書意旨雖認被告蘇俊嘉涉犯刑
    法第138 條毀損公務員職務上掌管之物品罪嫌，惟依本件卷
    證資料，不能形成對被告蘇俊嘉有罪認定之確切心證，揆諸
    前揭法律及判例意旨，本件應為被告蘇俊嘉無罪之諭知。原
    審依偵查所得事證，認定被告蘇俊嘉犯行明確，對被告蘇俊
    嘉為實體有罪之判決，固非無見，惟本件經本院調查被告蘇
    俊嘉聲請證據之結果，既無法達被告蘇俊嘉有罪之確信，被
    告蘇俊嘉以其未犯罪為由提起上訴，指摘原判決不當，為有
    理由，自應由本院撤銷原判決，又本件既有刑事訴訟法第45
    1 條之1 第4 項第3 款不得為簡易判決情形，依同法第452
    條規定，本院於撤銷原審判決後，並自為第一審判決而為被
    告蘇俊嘉無罪之諭知。
據上論斷，應依刑事訴訟法第452 條、第455 條之1 第1 項、第
3 項、第369 條第1 項前段、第364 條、第301 條第1 項，判決
如主文。
本案經檢察官簡志祥到庭執行職務。
中    華    民    國    99    年    12    月    1     日
                刑事第三庭審判長法  官  樊季康
                                法  官  陳伯厚
                                法  官  連雅婷
以上正本證明與原本無異
如不服本判決應於送達後10日內向本院提出上訴狀
                                書記官  郭晉良
中    華    民    國    99    年    12    月    1     日

司法院資訊處製作；財團法人民間司法改革基金會備份。
